臺灣臺中地方法院行政訴訟判決
111年度交字第61號
原      告  楊献鐘  
被      告  臺中市交通事件裁決處
                      設臺中市○○區○○○路00號
代  表  人  黃士哲    住同上
訴訟代理人  黃曉妍律師
上列當事人間交通裁決事件，原告不服被告民國111年01月28日
中市裁字第68-G5RA20002號裁決書，提起行政訴訟，本院判決如
下：
    主  文
原告之訴駁回。
訴訟費用新臺幣參佰元由原告負擔。
    事實及理由
一、程序事項：按行政訴訟法第237 條之7 規定，交通裁決事件
    之裁判，得不經言詞辯論為之。本件屬交通裁決事件，依兩
    造所述各節及卷內資料其事證已臻明確，本院認無經言詞辯
    論之必要，爰不經言詞辯論而為判決。
二、事實概要：原告於民國110年11月23日11時02分許，騎乘號
    牌NNJ-3836號普通重型機車(下稱系爭車輛）行經臺中市北
    屯區北屯路與北平路四段路口，因「機車駕駛人未戴安全帽
    (未扣安全帽扣)」及「轉彎或變換車道不依標誌、標線、號
    誌指示(未依規定兩段式左轉)」之違規行為，經臺中市政府
    警察局第五分局（下稱舉發機關）員警認定原告違反道路交
    通管理處罰條例第31條第6項及第48條第1項第2款之規定，
    當場對原告掣開第G5RA20002號舉發違反道路交通管理事件
    通知單。被告續於111年01月28日以中市裁字第68-G5RA2000
    2號裁決書（下稱原處分），依道路交通管理處罰條例第31
    條第6項、第48條第1項第2款、第63條第1項及「違反道路交
    通管理事件統一裁罰基準表」之規定，按逾越應到案期限30
    日內之基準，裁處原告第2階段罰鍰共計新臺幣（下同）1,2
    00元，並記違規點數1點。
三、原告主張略以：紅單沒有直接寄到我手上，是去監理站簽收
    ，舉發照片沒有2段是左轉，我從哪裡來沒交代。原告陳述
    時表示，該路口沒有標示如何兩段式左轉，是否警察先生弄
    錯了?留了一張照片比對，請查清楚是否弄錯?後面哪來安全
    帽扣環的事等語，並聲明：原處分撤銷，訴訟費用由被告負
    擔。
四、被告答辯則以：
  ㈠本件應適用之法律依據為道路交通管理處罰條例第31條第6項
    、第48條第1項第2款、第63條第1項第1款、第4條第2項、道
    路交通安全規則第99條第2項前段、道路交通標誌標線號誌
    設置規則第65條第1項、第191條第1項及第2項、道路交通安
    全規則第88條第1項第5款第2項等規定。
  ㈡案經轉據舉發機關111年1月13日中市警五分交字第111000178
    2號函復說明略以：「...二、本分局員警於110年11月23日1
    1時2分在本市北屯區北屯路與北平路口，舉發重機車(車號
    ：000-0000、單號：G5RA20002)違反道路交通管理事件案，
    旨車確於上述時、地沿北屯路左轉北平路方向行駛，行經設
    有機車兩段式左轉交通標誌，未依規定兩段式左轉...另旨
    車駕駛楊献鐘未依規定戴安全帽(安全帽扣未扣)...」。
  ㈢次查舉發機關檢附之員警密錄器影像，確認影像畫面時間202
    1/11/23 11：01：51時，員警於臺中市○○區○○路○段000號前
    (永安老人長期照顧中心)值勤勤務，此時號牌NNJ-3836普通
    重型機車(下稱：系爭機車)自北屯路左轉進入北平路四段(
    西北向)朝值勤員警方向駛來，值勤員警上前攔停。
　㈣復查舉發機關檢附採證照片及GOOGLE街景地圖：㈠原告頭戴全
    罩式安全帽，惟安全帽扣環未扣並垂落在胸口。㈡臺中市北
    屯路與北平路四段路口，於北屯路專用交通號誌燈旁設有「
    機慢車兩段左轉」標誌，亦於北屯路230之5號前(Pizza Run
    ning)設置「機慢車兩段左轉」標誌並劃設機慢車左轉待轉
    區標線。
　㈤原告主張被告認不足採，蓋因：㈠駕駛人應以正面朝前及位置
    正確，於顎下繫緊扣環之方式佩戴安全帽；機車行駛至交岔
    路口，其轉彎，應依標誌或標線之規定行駛。「道安規則」
    第88條第1項第5款、同條第2項及第99條第2項定有明文。㈡
    原告對於未依正確方式配戴安全帽之違規事實不爭執，又據
    舉發機關檢附影像、圖片顯見原告騎乘機車並未依規定配戴
    安全帽，且係經員警當場目睹攔停舉發，並由原告簽收，其
    未依正確方式配戴安全帽之違規事證明確。㈢按上揭資料顯
    示，北屯路與北平路四段路口劃設有「兩段式左轉」標誌及
    「機車待轉區」標線，圖像、標線未有汙損且清晰可見，亦
    未有其他障礙物遮蔽視野，客觀上任何用路人皆能注意，原
    告未有正當理由不依標誌指示行駛，縱無故意亦有過失，其
    行徑已升高其他用路人及自身交通安全及秩序之危險，理應
    受罰。㈣末按「道交條例」第9條之規定，受處罰人接獲違反
    道路交通管理事件通知單後，應向指定處所繳納結案；不服
    舉發者向處罰機關陳述意見。查第G5RA20002號舉發違反道
    路交通管理事件通知單影本下方有原告當場簽收之簽名，本
    件交通違規之舉發通知已完成送達；原告自應依舉發通知單
    上所載到案日期前繳納罰鍰結案，若對舉發事實不服自應向
    處罰機關陳述意見、聽候裁決。原告遲至111年1月5日始向
    被告陳述意見，被告遂依違反道路交通管理事件統一裁罰基
    準以逾越應到案期限30日內裁處原告，核無違正當法律程序
    之要求等語，並聲明：原告之訴駁回，訴訟費用由原告負擔
    。
五、本院之判斷：
  ㈠按「汽車駕駛人轉彎或變換車道時，有下列情形之一者，處
    新臺幣6 百元以上1 千8 百元以下罰鍰：二、不依標誌、標
    線、號誌指示。」、「汽車駕駛人有下列各款所列條款之一
    者，除依原條款處罰鍰外，並予記點：一、有……第48條……情
    形之一者，各記違規點數1點。」道路交通管理處罰條例第4
    8條第1項第2款、第63條第1項第1款分別定有明文。次按「
    機車駕駛人或附載座人未依規定戴安全帽者，處駕駛人新臺
    幣5百元罰鍰。」道路交通管理處罰條例第31條第6項定有明
    文。又依違反道路交通管理事件統一裁罰基準表之規定，機
    車駕駛人未依規定戴安全帽，統一裁罰基準500元。
  ㈡原告雖主張紅單沒有直接寄到我手上，去監理站簽收，舉發
    照片沒有2段是左轉，我從哪裡來沒交代。該路口沒有標示
    如何兩段式左轉，是否警察先生弄錯了?留了一張照片比對
    ，請查清楚是否弄錯?後面哪來安全帽扣環的事云云，惟查
    ：
    ⒈經查，本院勘驗調查舉發機關提供之採證光碟，製成勘驗
      筆錄附卷為證（見本院卷第109頁），勘驗結果為：員警
      密錄器影像畫面時間2021/11/23 11：01：50時至11：01
      ：58時，員警於臺中市○○區○○路○段000號前(永安老人長
      期照顧中心)執行勤務，此時一台號牌普通重型機車(下稱
      系爭車輛)自北屯路左轉進入北平路四段往西北方向，朝
      執勤員警方向駛來，執勤員警即上前將系爭車輛攔停。依
      上開勘驗結果可知，原告沿北屯路往西北方向號誌顯示為
      綠燈時，未於路口待轉即直接左轉北平路，員警見系爭車
      輛有未依兩段式左轉之違規情事，立即上前攔查系爭車輛
      等情。
    ⒉又本件舉發經過依舉發機關111年1月13日中市警五分交字
      第1110001782號函復說明略以：「...二、本分局員警於1
      10年11月23日11時2分在本市北屯區北屯路與北平路口，
      舉發重機車(車號：000-0000、單號：G5RA20002)違反道
      路交通管理事件案，旨車確於上述時、地沿北屯路左轉北
      平路方向行駛，行經設有機車兩段式左轉交通標誌，未依
      規定兩段式左轉...另旨車駕駛楊献鐘未依規定戴安全帽(
      安全帽扣未扣)...」等語以及交通位置現場圖（見本院卷
      第77、89-90頁）可知，臺中市北屯路與北平路四段路口
      ，於北屯路專用交通號誌燈旁設有「機慢車兩段左轉」標
      誌，亦於北屯路230之5號前設置「機慢車兩段左轉」標誌
      並劃設機慢車左轉待轉區標線，足令行經該路口之機車駕
      駛人清楚辨識此等標誌之設置，而原告卻未於機慢車待轉
      區內待轉，直接左轉至北平路，足認原告確有未依標線、
      標誌左轉之違規事實，自構成道路交通管理處罰條例第48
      條第1項第2款「不依標誌、標線、號誌指示」之規定。
    ⒊再按道路交通安全規則第88條第2項：「機車駕駛人及附載
      座人應依下列規定配戴安全帽：一、安全帽應為乘坐機車
      用之安全帽，經經濟部標準檢驗局檢驗合格，並於帽體貼
      有商品檢驗標識。二、帽體及相關配件必須齊全，並無毀
      損、鬆脫或變更之情事。三、配帶時安全帽應正面朝前及
      位置正確，於顎下繫緊扣環，安全帽並應適合頭形，穩固
      戴在頭上，不致上下左右晃動，且不可遮蔽視線。」規定
      可知，立法要求機車駕駛人行車時要配戴安全帽，其目的
      係冀求藉由安全帽之保護，以防免機車駕駛人於遭受事故
      時受到更大之傷害。依卷附舉發機關檢附之員警密錄器擷
      圖（見本院卷第79-88頁）可知，原告頭戴全罩式安全帽
      ，未扣安全帽扣環，並垂落於胸口，顯見安全帽未扣緊扣
      環，故原告自已構成「機車駕駛人未依規定戴安全帽」之
      違規，該當道路交通管理處罰條例第31條第6項之規定。
  ㈢綜上所述，原告違規事證明確，被告依法所為原處分並無違
    誤，原告訴請撤銷，為無理由，應予駁回。
六、本件事證已臻明確，兩造其餘主張及陳述，經核於判決結果
    不生影響，爰不逐一論列，附此敘明。
七、本件第一審裁判費為300 元，應由原告負擔，爰確定第一審
    訴訟費用額如主文第2 項所示。
據上論結，本件原告之訴為無理由，依行政訴訟法第237 條之7
、第98條第1 項前段、第237 條之8 第1 項，判決如主文。
中　　華　　民　　國　　111 　年　　9 　　月　　30　　日
　　　　　　　　　行政訴訟庭　法　官　楊萬益
以上正本證明與原本無異。
如不服本判決，應於判決送達後20日內，向本院提出上訴狀並表
明上訴理由（原判決所違背之法令及其具體內容或依訴訟資料可
認為原判決有違背法令之具體事實），其未表明上訴理由者，應
於提出上訴後20日內向本院補提理由書（上訴狀及上訴理由書均
須按他造人數附繕本，如未按期補提上理由書，則逕予駁回上訴
），並應繳納上訴裁判費新臺幣750元。
中　　華　　民　　國　　111 　年　　9 　　月　　30　　日
　　　　　　　　　　　　　　　書記官　林柏名